【裁判字號】    89,訴,3210
【裁判日期】    900425
【裁判案由】    損害賠償
【裁判全文】
臺灣高雄地方法院民事判決  八十九年訴字第三二一○號
    原      告  甲○○
    被      告  乙○○
右當事人間請求侵權行為損害賠償事件，原告提起刑事附帶民事訴訟，經本院刑事庭
裁定移送前來，本院判決如左：
    主    文
被告應給付原告新台幣貳拾萬壹仟陸佰玖拾陸元及自民國八十九年七月二十一日起至
清償日止，按年息百分之五計算之利息。
原告其餘之訴駁回。
訴訟費用由被告負擔百分之二十，餘由原告負擔。
本判決第一項於原告以新台幣陸萬捌仟元供擔保後，得假執行；但被告於假執行實施
前以新台幣貳拾萬壹仟陸佰玖拾陸元為原告預供擔保後，得免為假執行。
原告其餘假執行之聲請駁回。
    事    實
甲、原告方面：
一、聲明：被告應給付原告新台幣（以下同）一百零六萬二千零六十三元，及自起訴
    狀繕本送達翌日起至清償日止，按年息百分之五計算之利息；並陳明願供擔保，
    請求宣告假執行。
二、陳述：
（一）被告於民國八十七年九月二日下午五時許，於高雄市○○路口一號公園停車場
      內，駕駛車號JG－三五九七號自用小客車，於倒車之際，疏未注意車前狀況，
      及未採取必要之安全措施，撞及其時位於該車左前方之原告，又倒車於同一時
      間駕駛該車自原告下半身輾過，既逃逸無蹤，致造成原告右恥骨枝骨折、尾骨
      骨折，經送醫急救，開刀住院治療，方才幸免殘廢，爰依侵權行為法則請求被
      告賠償如下：
      １、醫療費用：原告因被告過失傷害，已支出醫療費用十二萬二千零六十三元
          。
      ２、增加生活上需要費用：原告於八十七年九月二日至同年十月十七日因前開
          傷勢住院，因下半身不良於行，大小便均無法自理，須人看護，原告之弟
          於此期間日夜照顧原告生活起居，而無法正常工作，是原告應支付看護費
          用六萬元。
      ３、所失利益部分：原告於前開住院期間無法工作，原告每月薪津約四萬元，
          爰請求被告給付八萬元。
      ４、喪失勞動能力部分：原告前開傷勢依勞工保險殘廢給付標準屬第七級身體
          障害，喪失勞動能力百分之六九‧二一，自八十七年十一月一日起計算至
          退休年齡六十歲，依霍夫曼計算法扣除中間利息，計五百八十五萬六千元
          ，惟兩造相識多年，僅向被告請求五十萬元。
      ５、精神慰撫金部分：參酌兩造之身分地位、經濟狀況，原告請求被告給付三
          十萬元。
（二）綜上所述，原告得向被告請求之金額共計一百零六萬二千零六十三元。
三、證據：提出診斷證明書、薪資發放明細表各二紙、醫療費用收據八紙為證。
乙、被告方面：
一、聲明：駁回原告之訴，如受不利之判決，請准予供擔保免為假執行。
二、陳述：本件車禍發生，係原告持安全帽砸車窗，被告驚慌所致，是原告亦與有過
    失，並否認原告對於看護費用、喪失勞動能力費用之請求，另就醫療費用收據之
    真正不爭執，惟原告請求之金額過高。
丙、本院依職權訊問證人郭東垣、並調閱本院八十九年度交易字第三○三號刑事交通
    事件卷宗及函請大千醫院說明原告之傷勢。
    理    由
一、按訴狀送達後，原告不得將原訴變更或追加他訴，但擴張應受判決事項之聲明者
    ，不在此限，民事訴訟法第二百五十五條第一項第三款定有明文。查原告起訴請
    求之醫療費用為十一萬二千五百五十七元，嗣後擴張為十二萬二千零六十三元，
    揆諸前揭法條說明，原告訴之聲明擴張，自屬合法，先予敘明。
二、原告主張被告於八十七年九月二日下午五時許，於高雄市○○路口一號公園停車
    場內，駕駛車號JG－三五九七號自用小客車，於倒車之際，疏未注意車前狀況，
    及未採取必要之安全措施，撞及其時位於該車左前方之原告，又倒車於同一時間
    駕駛該車自原告下半身輾過，既逃逸無蹤，致造成原告右恥骨枝骨折、尾骨骨折
    ，經送醫急救，開刀住院治療，方才幸免殘廢，爰依侵權行為法則請求被告賠償
    醫療費用十二萬二千零六十三元、看護費用六萬元、薪津損失八萬元、喪失勞動
    能力金額五十萬元、精神慰撫金三十萬元，共計一百零六萬二千零六十三元。被
    告則以：本件車禍發生原告亦與有過失，並否認原告對於看護費用、喪失勞動能
    力費用之請求，另就醫療費用收據之真正不爭執，惟原告請求之金額過高等語，
    資為抗辯。
三、原告主張被告於前揭時地，因駕駛車號JG－三五九七號自用小客車於倒車之際，
    不慎撞及其時位於該車左前方之原告，致原告受有右恥骨枝骨折、尾骨骨折傷害
    ，且被告因此過失傷害行為，為本院判處拘役五十九日確定之事實，業據原告提
    出診斷證明書二紙為證，且經本院調取本院八十九年度交易字第三○三號交通事
    件卷宗，核閱屬實，被告就此復不爭執，自堪信為真實。
四、按汽車行駛時，駕駛人應注意車前狀況，並隨時採取必要之安全措施，道路交通
    安全規則第九十四條第三項定有明文。查被告業於前開刑事案件偵、審中自承：
    「我是要倒車，不小心撞到他（原告）」（偵卷第四三頁背面）、「我是離開現
    場時不小心倒車撞到他（原告）」（前開刑事審判卷第二十頁背面），且依當時
    狀況，又非不能注意，竟疏於注意車前狀況，以致肇事，是被告有過失，甚為明
    顯。而原告確因本件車禍受有右恥骨枝骨折、尾骨骨折傷害，亦經原告提出診斷
    證明書二紙，且經本院前述刑事判決認定，故原告因本件車禍而受傷，與被告之
    過失行為顯有相當因果關係，原告主張被告就本件車禍應負過失之責等語，自應
    採信。
五、再按因故意或過失，不法侵害他人之權利者，應負損害賠償責任；又不法侵害他
    人之身體或健康者，對於被害人因此喪失或減少勞動能力或增加生活上之需要時
    ，應負損害賠償責任；如侵害情節重大者，被害人雖非財產上之損害，亦得請求
    賠償相當之金額，民法第一百八十四條第一項前段、一百九十三條第一項、一百
    九十五條第一項分別定有明文。查原告因被告之過失行為而受有前述傷害，則原
    告受傷之結果與被告之過失行為間，即有相當因果關係，已如前述，從而原告本
    於侵權行為損害賠償請求權，訴請被告應賠償損害，自屬於法有據。至原告請求
    被告給付之各項損害賠償，是否准許，分述如次：
    （一）醫療費用：
          查原告因本件車禍分別於高雄醫學院附設中如紀念醫院（下稱高醫）及大
          千醫院就診，前者計支出二萬五千一百四十三元，有住院醫療費用收據二
          紙及醫療費用收據五紙附卷可證（附民卷第一○、一二頁），惟其中超等
          病房費九千七百六十元及證明書費一千五百元（見本院卷第一○頁），尚
          非醫療所必要，與被告前開過失行為無相當因果關係，是此費用應予剔除
          ；至於後者計支出九萬六千九百二十元，亦有原告提出該醫院醫療費用收
          據二紙在卷可憑（附民卷第七、一一頁），惟該二紙收據開立之日期分別
          為八十七年十月十七日及八十九年七月十日，金額分別為九萬六千零二十
          元及九萬六千九百二十元，其間相差九百元，原告於本院自承重開之收據
          （即八十九年七月十日之收據），係因其中有九百元電話費（本院卷第二
          一頁），是該九百元非醫療上所必需，亦應剔除，從而原告得請求之醫療
          費用應為十萬九千九百零三元（計算式：【00000－0000－0000】＋【
          00000 －000】＝109903）。
    （二）增加生活上需要費用（看護費用）：
          查原告因前開車禍於八十七年九月二日至同年月十日在高醫住院治療，復
          於同年月十日至同年十月十七日在大千醫院住院，有診斷證明書二紙附卷
          可稽（本院卷第二三頁、附民卷第九頁），是原告住院期間共計四十六天
          （計算式：（【30－2＋1】＋17＝46）。該期間因原告行動不便，均由被
          告之弟尹誠德全天照顧，業經證人尹誠德證述屬實（本院卷第二○頁），
          以每日二千元計算，故原告得請求之增加生活上需要費用即看護費用，應
          為九萬二千元（計算式：2000×46＝92000），上開事實被告均不爭執，
          自堪信為真實。惟原告僅請求六萬元，是就此部分之金額，應以六萬元為
          準。
    （三）喪失勞動能力部分（即原告主張所失利益部分）：
          查原告受傷前任職於大信綜合證券股份有限公司營業員，有薪資發放明細
          表二紙為證（本院卷第三一頁），被告亦不爭執，堪信為真。而原告主張
          其時月薪約為四萬元（詳起訴狀），惟依前開二張薪資發放明細表，其上
          應發金額分別為二萬一千八百四十五元及二萬一千八百零九元，就該記載
          之金額與原告主張之差額部分，原告雖主張係獎金云云，惟無法舉證以實
          其說，故兩造同意以二萬一千八百二十七元為被告車禍前之月薪額度（本
          院卷五二頁），而原告因傷住院致無法工作，是原告於前開住院期間所喪
          失勞動能力之費用為三萬三千四百八十八元（計算式：【21827÷30＝728
          小數點以下四捨五入】×46＝33488），從而原告請求逾此範圍部分，即
          應駁回。
    （四）減少勞動能力部分（即原告主張喪失勞動能力部分）：
          原告因本件車禍受有右恥骨枝骨折、尾骨骨折傷害，已如前述，故其主張
          有減少勞動能力百分之六九．二一云云，惟經本院兩次函請大千醫院就原
          告減少勞動能力之程度及原告從事證券公司營業員之業務，是否對工作有
          影響為鑑定，而大千醫院之回函分別為「本院病患甲○○之傷勢情形：無
          達一下肢三大關節完全強直或完全痲痺狀態（即無達喪失機能）、無達喪
          失生理運動範圍二分之一以上（即無達有顯著運動障害）、無達喪失生理
          運動範圍三分之一以上（即無達運動障害）」及「本院病患甲○○於民國
          八十七年九月十日至八十七年十月十七日，因右恥坐骨骨折至本院治療，
          目前並無遺症，減少之勞動力有限，應無影響一般工作」等語，有該院九
          十年二月二十日八九○三五號函及九十年三月十九日第九○○○二號函附
          卷可參（本院卷第四一、四九頁），而原告復自承目前在證券公司擔任主
          管職務（本院卷第一二頁），證諸前揭大千醫院之回函，原告就其從事證
          券業務而言，尚無減少勞動能力可言，從而原告請求減少勞動能力損害額
          五十萬元，尚難准許。
    （五）精神慰撫金部分：原告因本件車禍受有前述傷害，身體及精神所受之痛苦
          ，自不待言。茲審酌原告係花蓮高中畢業、目前在證券公司擔任主管、月
          薪約四萬二千元、名下無不動產；及被告目前就讀二技夜間部企管科、白
          天在證券公司擔任操作員、月薪約一萬八千元；以雙方之教育程度、經濟
          狀況、身分、地位、加害之程度等情考量，認原告請求精神慰撫金，以二
          十萬元為適當。
    （六）綜上所述，原告可請求之損害額為四十萬三千三百九十一元（計算式：
          109903 ＋60000＋33488＋200000＝403391）。
六、末按損害之發生或擴大，被害人與有過失者，法院得減少賠償金額或免除之，民
    法第二百十七條第一項著有明文。查本件車禍發生肇因於兩造係已分手之男女朋
    友，原告於車禍發生之日跟著被告之自用小客車到事故地點，因見被告與證人郭
    東垣在車內，即以安全帽打破車窗，被告因此感到驚慌，故於倒車之際撞及原告
    等情，上開事實業經被告及證人郭東垣於刑事偵、審中陳述綦詳，且經前開本院
    刑事判決認定，兩造均未上訴或請求檢察官上訴；至於原告於本院審理時，雖主
    張只用手拍打車子、當天係郭東垣開車、除撞及原告外，尚有倒車再行輾過原告
    云云，惟原告於本件刑事案件偵、審中，均曾自承用安全帽敲打車窗等語（偵卷
    第三二頁背面、審卷第一四、一五頁），且有車窗修理單附偵卷可證（偵卷第九
    頁）；而被告亦於前開刑事案件之偵、審及本院審理中均自承係伊開車撞及原告
    等語（偵卷第三二頁背面、審卷第一三、一四頁、本院卷第二九頁），另證人郭
    東垣亦迭陳述係被告開車撞及原告等語；再者，台灣高雄地方法院檢察署法醫師
    李慶榮亦於前述刑事案件偵查中，就原告之傷勢及病歷鑑定稱：「．．．甲○○
    並無被車輛輾過之可能，純粹是被撞倒跌坐地面、受傷所致」等情（見偵卷第三
    九頁）；故原告前揭主張，均係片面指述，尚乏實證，是難採信。從而本件車禍
    既肇因原告先敲破車窗，導致原告驚慌，其後始撞及原告，故原告就車禍之發生
    ，亦與有過失，本院審酌兩造之過失程度，認原告就系爭車禍應負百分之五十之
    過失責任。準此，原告可請求之損害額，亦應依其過失比例而減少，故原告可請
    求之金額為二十萬一千六百九十六元（計算式：403391÷2＝201696小數點以下
    四捨五入）。
七、綜上所述，原告依侵權行為損害賠償請求權，請求被告應給付二十萬一千六百九
    十六元，及自起訴狀繕本送達翌日即八十九年七月二十一日起至清償日止，按年
    息百分之五計算之法定遲延利息，為有理由，應予准許，逾此範圍之請求即無理
    由，應予駁回。
八、兩造均陳明願供擔保，請准宣告假執行或免為假執行，關於原告勝訴部分，經核
    均無不合，爰各酌定相當之擔保金額，併准許之。至原告敗訴部分，其假執行之
    聲請，已失所附麗，應予駁回。
據上論結，本件原告之訴為一部有理由、一部無理由，並依民事訴訟法第七十九條但
書、第三百九十條第二項、第三百九十二條，判決如主文。
中      華      民      國    九十      年      四      月    二十五    日
                              臺灣高雄地法院民事第五庭
~B法      官  吳為平
右為正本係照原本作成。
如對本判決上訴，須於判決送達後廿日內向本院提出上訴狀。
中      華      民      國    九十      年      四      月    二十五    日
~B法院書記官  陳昱良


司法院資訊處製作；財團法人民間司法改革基金會備份。
